【裁判字號】    92,訴,1452
【裁判日期】    921016
【裁判案由】    清償債務
【裁判全文】
臺灣桃園地方法院民事判決  九十二年度訴字第一四五二號
    原      告  台灣中小企業銀行股份有限公司
    法定代理人  甲○○
    訴訟代理人  乙○○
    被      告  丙○○
右當事人間請求清償債務事件，本院於民國九十二年十月二日言詞辯論終結，判決如
左：
    主      文
被告應給付原告新台幣貳佰捌拾陸萬伍仟肆佰貳拾壹元，及自民國九十二年三月十九
日起至清償日止，按週年利率百分之陸點壹零參計算之利息，並自民國九十二年四月
二十日起至清償日止，逾期六個月以內者，按上開利率百分之十，逾期六個月以上者
，按上開利率百分之二十計算之違約金。
訴訟費用由被告負擔。
    事      實
甲、原告方面：
一、聲明：如主文所示。
二、陳述：被告就訴外人簡照星於民國八十九年十月十八日與原告簽訂借據乙紙並借
    款新台幣（下同）三百二十萬元時，在上開借據上簽名為連帶保證人。而上開借
    據約定借款期限自八十九年十月十九日起至一百零四年十月十九日止借款，利息
    按年利率百分之六點一○三計付，逾期償還本息時，借款人即訴外人簡照星即喪
    失期限利益，並應給付自應償還之日起，逾期在六個月以內者，按上開利率百分
    之十；逾期在六個月以上者按上開利率百分之二十計算之違約金。嗣訴外人簡照
    星自九十二年三月十九日起即未依約償還上述債務，被告既係訴外人簡照星上開
    債務之連帶保證人，自應負連帶清償之責任，爰依民法消費借貸及連帶保證之法
    律關係，訴請判決如訴之聲明所示。
三、證據：提出借據、土地建築改良物抵押設定契約書各乙份、他項權利證明書二紙
    、訴外人簡照星開戶證明、印鑑卡、連線作業通用查詢單、借款申請書及調查表
    （消費性貸款專用）、放款利率歷史資料表、放款轉帳支出傳票、存款轉帳收入
    傳票各乙紙（均為影本）。
乙、被告方面：
一、聲明：原告之訴駁回。
二、陳述：被告在借據上是連帶保證人，但在土地權狀上面登記為債務人，借錢的人
    是被告之兄即訴外人簡照星，有能力償還卻不還等語。
    理      由
一、原告主張，被告就訴外人簡照星於八十九年十月十八日與原告簽訂借據乙紙並借
    款新台幣（下同）三百二十萬元時，在上開借據上簽名為連帶保證人。上開借據
    約定借款期限自八十九年十月十九日起至一百零四年十月十九日止，借款利息按
    年利率百分之六點一○三計付，逾期償還本息時，借款人即訴外人簡照星即喪失
    期限利益，並另應給付自應償還之日起，逾期在六個月以內者，按上開利率百分
    之十；逾期在六個月以上者按上開利率百分之二十計算之違約金。嗣訴外人簡照
    星自九十二年三月十九日起即未依約償還上述債務，被告既係訴外人簡照星上開
    債務之連帶保證人，自應負連帶清償之責任，爰依民法消費借貸及連帶保證之法
    律關係，訴請判決如訴之聲明所示等語。被告則以：被告在借據上是連帶保證人
    ，但在土地權狀上面卻登記為債務人，借錢的人是被告之兄即訴外人簡照星，訴
    外人簡照星有能力償還卻不還等語，資為抗辯。
二、經查，原告所主張被告就訴外人簡照星於八十九年十月十八日與原告簽訂借據乙
    紙並借款三百二十萬元時，在上開借據上簽名為連帶保證人；而上開借據約定借
    款期限自八十九年十月十九日起至一百零四年十月十九日止，借款利息按年利率
    百分之六點一○三計付，逾期償還本息時，借款人即訴外人簡照星即喪失期限利
    益，並另應給付自應償還之日起，逾期在六個月以內者，按上開利率百分之十；
    逾期在六個月以上者按上開利率百分之二十計算之違約金；嗣訴外人簡照星自九
    十二年三月十九日起即未依約償還上述債務之事實，業據提出與所述相符之借據
    、訴外人簡照星開戶證明、印鑑卡、連線作業通用查詢單、借款申請書及調查表
    （消費性貸款專用）、放款利率歷史資料表、放款轉帳支出傳票、存款轉帳收入
    傳票各乙份為證，並為被告所不爭執，堪信為事實。次查，被告雖抗辯稱借款人
    即訴外人簡照星有能力卻不還款等語。惟按保證債務之所謂連帶，係指保證人與
    主債務人負同一債務，對於債權人各負全部給付之責任者而言，此就民法第二百
    七十二條第一項規定連帶債務之文義參照觀之甚明。故連帶保證與普通保證不同
    ，縱使無民法第七百四十六條所揭之情形，亦不得主張同法第七百四十五條關於
    檢索抗辯之權利，最高法院四十五年度台上字第一四二六號判例意旨足資參照。
    本件被告既為訴外人簡照星對原告所負上開債務之連帶保證人，則縱主債務人即
    訴外人簡照星有能力償還此項債務而不償還，且原告未就訴外人簡照星之財產強
    制執行前，原告仍得請求被告就上開債務負全部給付之責任，故被告此部分所辯
    ，尚無足採。
三、按稱保證者，謂當事人約定，一方於他方之債務人不履行債務時，由其代負履行
    責任之契約；連帶債務之債權人，得對債務人中之一人或數人或其全體，同時或
    先後請求全部或一部之給付；連帶債務未全部履行前，全體債務人仍負連帶責任
    民法第七百三十九條、第二百七十三條第一項、第二項各定有明文。又保證債務
    之連帶，係指保證人與主債務人負同一債務，對於債權人各負全部給付之責任者
    而言，最高法院四十五年度台上字第一四二六號判例意旨亦足參照。本件被告既
    為訴外人簡照星上述對原告所負消費借貸契約所約定債務之連帶保證人，則揆諸
    上揭法律規定及最高法院判例意旨，原告於訴外人簡照星未依約清償債務時，訴
    請被告代負清償責任而請求判決被告應給付原告二百八十六萬五千四百二十一元
    ，及自九十二年三月十九日起至清償日止，按週年利率百分之六點○一三計算之
    利息，並自九十二年四月二十日起至清償日止，逾期六個月以內者，按上開利率
    百分之十，逾期六個月以上者，按上開利率百分之二十計算之違約金，為有理由
    ，應予准許。
四、本件事證已臻明確，兩造其餘攻擊防禦方法及舉證，核於判決之基礎及結果無影
    響，無庸一一論列，附此敘明。
五、據上論結，本件原告之訴為有理由，依民事訴訟法第七十八條，判決如主文。
中      華      民      國    九十二    年      十      月      十六    日
                                    臺灣桃園地方法院民事第二庭
~B法      官  張震武
右為正本係照原本作成
如對本判決不服須於判決送達後二十日內向本院提出上訴狀
中      華      民      國    九十二    年      十      月      十六    日
~B法院書記官  楊惠如


司法院資訊處製作；財團法人民間司法改革基金會備份。
